【裁判字號】    97,交聲,87
【裁判日期】    970829
【裁判案由】    聲明異議
【裁判全文】
臺灣嘉義地方法院交通事件裁定          97年度交聲字第87號
原處分機關  交通部公路總局嘉義區監理所
異  議  人
即受處分人  甲○○  41歲民.
上列異議人即受處分人因違反道路交通管理處罰條例案件，對於
交通部公路總局嘉義區監理所於民國九十七年三月四日所為之處
分（原處分案號：嘉監裁字第裁七○—Ｌ00000000號）
，聲明異議，本院裁定如下：
    主  文
原處分撤銷。
甲○○不罰。
    理  由
一、按汽車駕駛人，駕駛汽車有違反道路交通安全規則、第三十
    三條之管制規則，因而肇事致人死亡情形者，吊銷其駕駛執
    照，道路交通管理處罰條例第六十一條第一項第四款固有明
    文。惟按道路交通管理處罰條例第八十九條規定，法院受理
    有關交通事件，準用刑事訴訟法之規定，刑事訴訟法中有關
    證據法則部分，自應適用於道路交通事件。刑事訴訟法第一
    百五十四條第二項規定，犯罪事實應依證據認定之，無證據
    不得認定犯罪事實。是以事實之認定，應憑證據，如未能發
    現相當證據，或證據不足以證明，自不能以推測或擬制之方
    法，以為裁判之基礎。
二、原處分意旨略以：異議人即受處分人甲○○於民國九十六年
    十月二十九日下午駕駛車牌號碼ＡＯ—八一五九號自用小客
    車，沿嘉義縣水上鄉○○○○路由北往南方向行駛，於同日
    下午五時二十分許，途經公路二七五公里五十公尺處時，因
    違反道路交通安全規則，致與對向由案外人蔡炳騎乘車牌號
    碼ＬＺＸ—六六七號重型機車發生撞擊，因而使蔡炳死亡，
    原舉發機關因認異議人有駕駛汽車違反道路交通安全規則，
    肇事致人死亡之違規事實，而填製嘉縣警交字第Ｌ0000
    0000號舉發違反道路交通管理事件通知單舉發。嗣異議
    人提出申訴，經原處分機關請舉發單位調查結果，仍認異議
    人有違規事實，原處分機關乃依道路交通管理處罰條例第六
    十一條第一項第四款之規定，於九十七年三月四日以嘉監裁
    字第裁七○—Ｌ00000000號裁決書，裁處異議人吊
    銷駕駛執照，一年內禁考之處分。
三、異議意旨略以：異議人駕駛車牌號碼ＡＯ—八一五九號自用
    小客車，於上開時間，經過案發地點時，因死者蔡炳未遵守
    交通安全規則逆向行駛，致異議人煞避不及，異議人並未違
    反交通安全規則，嗣並與死者家屬達成和解，為此聲明異議
    ，請求撤銷原處分等情。
四、異議人固不否認上於開時地駕駛自用小客車，肇事致案外人
    蔡炳死亡，惟辯稱：係因死者蔡炳騎乘機車逆向行駛，致異
    議人煞避不及肇事等語。經查，現場目擊證人張牟慶於異議
    人另涉過失致死案件警詢及偵查證稱：案發當時係蔡炳騎乘
    機車逆向行駛等語，並有道路交通事故現場圖、道路交通事
    故調查報告表(一)(二)及現場照片附於另案臺灣嘉義地方法院檢
    察署九十七年度偵字第四○四九號過失致死案件卷宗可參，
    業經本院調閱該偵查卷宗核閱屬實，證人張牟慶與異議人、
    死者並不認識又無利害關係，當不至有偏頗一方之虞，其證
    言應可採信，堪認異議人所辯案發當時係蔡炳騎乘機車逆向
    行駛因而肇事等語，尚非無據。本件於另案檢察官偵查中經
    送臺灣省嘉雲區車輛行車事故鑑定委員會鑑定結果，亦認：
    若機車是逆向行駛肇事，則蔡炳駕駛普通重型機車，行經無
    號誌交岔路口，逆向斜穿欲橫越道路不當，為肇事原因；異
    議人駕駛自用小客車，無肇事因素等情，有該會九十七年三
    月二十七日嘉雲鑑九七○○七三字第○九七五八○○八八六
    號函在卷可參，臺灣省車輛行車事故覆議鑑定委員會依據卷
    附調查跡證資料研議結論，亦維持上開鑑定意見，有該會九
    十七年七月八日覆議字第○九七六二○二五五六號函在卷可
    憑。此外，復查無其他積極證據足以認定異議人有於上開時
    間駕駛汽車違反交通安全規則，肇事致人死亡之違規行為，
    揆諸首揭規定及說明，原處分機關遽以裁罰，即有不當，異
    議人之異議，為有理由，自應由本院將原處分撤銷，諭知異
    議人不罰，以資適法。
據上論斷，應依道路交通管理處罰條例第八十七條第二項、道路
交通案件處理辦法第二十條前段，裁定如主文。
中    華    民    國  九十七  年    八    月  二十九  日
                    交通法庭  法  官  鄭雅文
以上正本證明與原本無異。
如不服本裁定，應於裁定送達後五日內向本院提出抗告狀（應附
繕本）。
中    華    民    國  九十七  年    八    月  二十九  日
                              書記官  鄭翔元


司法院資訊處製作；財團法人民間司法改革基金會備份。
